【裁判字號】    97,上易,648
【裁判日期】    970422
【裁判案由】    竊盜等
【裁判全文】
臺灣高等法院刑事判決                 97年度上易字第648號
上  訴  人  臺灣臺北地方法院檢察署檢察官
被      告  乙○○
上列上訴人因被告竊盜等案件，不服臺灣臺北地方法院96年度易
字第2811號，中華民國97年2月15日第一審判決（起訴案號：臺
灣臺北地方法院檢察署96年度偵字第10207號、第10210號），提
起上訴，本院判決如下：
    主  文
上訴駁回。
    理  由
一、本案經本院審理結果，認第一審判決以不能證明被告乙○○
    犯罪，對被告為無罪之諭知，核無不當，應予維持，並引用
    第一審判決書記載之證據及理由（如附件原審判決書）。
二、原判決以不能證明被告犯罪而為無罪之諭知，並無不合。檢
    察官並據告訴人甲○○之聲請上訴，其意旨仍執前詞認被告
    所為構成犯罪，而指摘原判決不當，為無理由，應予駁回。
據上論斷，應依刑事訴訟法第373條、第368條，判決如主文。
本案經檢察官侯千姬到庭執行職務。
中    華    民    國    97    年    4     月    22    日
                  刑事第一庭    審判長法  官  葉騰瑞
                                      法  官  莊明彰
                                      法  官  王炳梁
以上正本證明與原本無異。
不得上訴。
                                      書記官  廖逸柔
中    華    民    國    97    年    4     月    22    日
附件：
臺灣臺北地方法院刑事判決              96年度易字第2811號
    公  訴  人  臺灣臺北地方法院檢察署檢察官
    被      告  乙○○  女  28歲（民國○○年○月○日生）
                        身分證統一編號：Ｚ000000000號
                        住臺北市○○街17之1號3樓
                        居花蓮縣吉安鄉○○○街13巷5號
                        居同上街17之1號3樓
    選任辯護人  林忠儀律師
                侯水深律師
上列被告因竊盜案件，經檢察官提起公訴（九十六年度偵字第一
○二○七、一○二一○號），本院判決如下：
    主  文
乙○○無罪。
    理  由
一、公訴意旨略以：被告乙○○與告訴人甲○○均承租臺北市○
    ○區○○街十七巷九號五樓之分租房間，乙○○承租第五○
    七室，甲○○承租第五○九室，為鄰居關係，乙○○明知甲
    ○○所收視之有線電視，係甲○○以本人名義向「長德有線
    電視股份有限公司」（下稱長德公司）申請之視訊電能傳播
    服務，竟基於意圖為自己不法所有之犯意，於民國九十五年
    十二月四日某時許，自行拆卸甲○○之電纜線，私自接上電
    纜線連結到自己之房間內，竊取有線電視公司傳送給合法用
    戶之電磁波，妨害甲○○收視。嗣因甲○○發現其有線電視
    無法收訊，於同月六日打電話請求長德公司派員維修，長德
    公司員工李鑄於同月八日十八時三十分許前往維修，始發覺
    上情，案經甲○○提起告訴，因認被告乙○○涉犯刑法第三
    百二十三條、第三百二十條第一項之準竊盜罪，及同法第三
    百五十四條之毀損罪嫌。
二、按犯罪事實應依證據認定之，無證據不得認定犯罪事實，又
    不能證明被告犯罪者，應諭知無罪之判決，刑事訴訟法第一
    百五十四條第二項、第三百零一條第一項，分別定有明文。
    (一)公訴人認被告乙○○涉犯準竊盜及毀損罪嫌，乃以：被告
    乙○○自承分接甲○○申請之有線電視傳播服務，及證人即
    告訴人甲○○、證人李鑄之證述，暨卷附證人李鑄之手繪現
    場圖、長德公司之服務單及維修紀錄等件，為其主要論據。
    (二)訊據被告乙○○堅決否認有何準竊盜及毀損罪嫌，辯稱：
    伊承租該址時房東曾表示有裝第四台，但伊九十五年十月八
    日搬入後發現沒有，經房東建議後，伊徵得隔壁房客即告訴
    人甲○○同意自九十五年十月十五日起分接第四台，每月分
    擔一半費用新台幣（下同）二百五十元，伊只是把房間內電
    視搬過去接上電線就可以看了，直到九十五年十二月初告訴
    人才說他的第四台不能看，說是因為伊的關係；伊認為告訴
    人會提出本件告訴，是因為不滿伊有告他傷害案件；伊電視
    可以看，就沒有管外面的線怎麼樣，如果告訴人自己有剪掉
    ，伊也不知道等語。(三)辯護人另為被告乙○○辯護稱：被告
    並未曾就本件犯罪事實自白，告訴人之有線電視公司影音視
    訊服務之外線被剪與被告無關；退步言之，縱認該事實為被
    告所為，亦不構成準竊盜及毀損罪，因有線電視台所傳輸之
    影音視訊，性質上非屬電能、熱能等概念範疇內之能量，非
    為竊盜罪所欲保護之客體，且被告本獲得告訴人之同意分接
    第四台線路，並無意圖為自己不法所有之犯意，又告訴人並
    非被拆卸電纜線之所有權人，且本案被卸電纜線只需重新接
    上即可恢復收訊，並未喪失收訊功能等語。
三、經查：
甲、證據能力方面：
(一)、本判決認定事實所引用之證據資料，除卷附長德公司之維修
    紀錄（見九十六年度偵字第一○二一○號卷第九頁）以外之
    其他證據資料，業據當事人及辯護人於本件最後審理期日調
    查證據時，陳明對於該等證據引用為本案證據沒有意見（見
    本院九十七年一月二十三日審理筆錄），且無證據顯示係公
    務員違背法定程序所取得，依其作成時之狀況復無不適當或
    有何顯不可信之情況，依刑事訴訟法第一百五十九條至同條
    之五之規定，該等證據均有證據能力。
(二)、卷附長德公司之維修紀錄，雖據辯護人爭執證據能力，惟查
    該證據係長德公司於偵查中函送之維修派工紀錄，屬該公司
    人員於通常業務過程所製作之紀錄文書，依其製作之原因及
    其功能等加以觀察，並無故為虛偽製作等顯不可信之情況，
    依刑事訴訟法第一百五十九條之四規定，具有證明能力。
乙、實體方面：
(一)、被告乙○○與告訴人甲○○均承租臺北市○○區○○街十七
    巷九號五樓之分租房間，乙○○承租第五○七室，甲○○承
    租第五○九室，甲○○於承租期間向長德公司申請有線電視
    之視訊服務；又甲○○於九十五年十二月四日因收視有異，
    於同月六日向長德公司報修，經長德公司於同月八日派員前
    往上址維修等情，為被告所自承，並據證人即告訴人甲○○
    於偵查及審理中指證在卷，且經證人即長德公司員工李鑄於
    偵查及審理中證述屬實，復有長德公司服務單及維修紀錄各
    乙紙（其上載明因客戶報修而派工維修）附卷可稽。
(二)、公訴人指訴被告乙○○自行拆卸告訴人甲○○之電纜線，並
    私自接上電纜線連結到自己房間，為被告所否認。經查：
１、關於本件發現經過，證人即告訴人甲○○於審理中證稱：伊
    從九十三年搬進雙城街地址後，就向長德公司申請視訊傳播
    服務，九十五年十二月四日伊下班回來，伊打開電視不能看
    ，都是黑白點的雜訊，因伊之前曾於九十五年十月份沒有繳
    費被斷訊，以為又是忘記繳費，隔天伊去看線，發現伊的線
    被剪開，搭接一條線到乙○○那邊，伊就打電話給長德公司
    ，該公司直到九十五年十二月八日才派李鑄先生來修理等語
    （見本院九十六年十二月七日審理筆錄）；又證人即長德公
    司員工李鑄於偵查及審理中證稱：伊拿到維修單，上面註明
    客戶表示被人偷接，請伊過去處理，伊於九十六年十二月八
    日到甲○○住處修理，發現甲○○的電視無法接收第四台訊
    號，畫面呈現黑白點，伊從電視後面的電線開始檢查，一直
    到陽台的地方，發現線斷開變成二截掉在地上，陽台有另一
    條線有接過的痕跡，那條線是可以通訊的，連接到隔壁去，
    伊當時不能判斷那條線是否為甲○○的，就跑到二樓就是室
    外分配器的地方，查到有一條線標示五樓，伊打電話到公司
    問五樓是否有另外的收視戶，公司回答說五樓只有一個正常
    戶甲○○有繳費，所以可判斷甲○○那條有訊號的線被連接
    到五樓的另一個房間；因為甲○○的線已經掉在地上，掉在
    地上的線有一個五Ｃ頭，伊可以判斷那條掉在地上的線和被
    剪斷的線連接在一起，伊只要把連接到隔壁的那條線拆開，
    再把那條線與甲○○被剪斷的線接在一起就可以恢復，不需
    要再加上其他東西，伊作完這個動作後，為了預防隔壁繼續
    偷接，就把連接到隔壁的線剪掉拿走；一般偷接，為了不影
    響正常戶收視，都會把電線剪開，作一個頭，加一個小分配
    器，如果做得好就會對正常戶影響不大，但本件不是採用此
    種方式，而是直接把甲○○的線剪掉，把有訊號的線移到另
    一間，所以造成原收視戶沒有辦法收視；從分配器之後的電
    纜線，是屬於客戶的，客戶不使用也不會回收回去，本件被
    剪斷的那一截，就是屬於分配器之後的電纜線；被剪斷的線
    如果兩端接上接頭，就可以接起來再使用，並不是只要曾經
    被剪斷就報銷不能使用等語（見九十六年度偵字第一○二○
    七號卷附九十五年六月二十二日偵訊筆錄、本院九十六年十
    二月七日審理筆錄），並有李鑄手繪之現場圖乙紙（見九十
    六年度偵字第一○二○七號卷第八頁）可佐。依上述證人所
    述及卷附現場圖所示，足認連結告訴人房間之電纜線，有遭
    剪斷、搭接至連結被告房間之電纜線情事；
２、被告乙○○自承分接告訴人甲○○申請之有線電視視訊服務
    ，惟辯稱：伊自九十五年十月十五日起即獲告訴人同意分接
    ，並分擔一半費用，伊未去動陽台上之電纜線云云。查被告
    主張曾獲告訴人同意而分接有線電視之事實，為告訴人所否
    認，於審理中證稱：被告未曾向伊請求分接有線電視，也未
    支付過任何費用等語（見本院九十六年十二月七日審理筆錄
    ），被告就此節亦未能提出任何與告訴人間之分接協議書或
    繳費收據等證據佐憑，尚難信告訴人之主張為真實。又被告
    質疑告訴人提出本件告訴，係因不滿伊有告他傷害案件，如
    果告訴人自己剪掉，伊也不知道云云，然查被告與告訴人於
    九十五年十二月八日晚間八時許，因第四台線路發生爭執，
    告訴人曾出手毆打被告，經檢察官提起公訴之事實，固有被
    告聲請本院調閱之臺灣高等法院九十六年度上易字第二一○
    七號全案卷宗可稽，但該案發生時間已在本件告訴人報修有
    線電視之後，顯難認告訴人係因該案對被告心生不滿，而自
    為剪斷、搭接電纜線後指訴係被告所為。衡諸被告乃電纜線
    搭接之直接受益人、並無證據顯示告訴人自為剪斷搭接電纜
    線後指訴係被告所為、第三人無任為被告搭接電纜線之理等
    情，本件被告乙○○係剪斷、搭接電纜線之人，應堪認定。
(三)、公訴人指訴被告乙○○上開行為，該當於刑法第三百二十三
    條、第三百二十條第一項之準竊盜罪，及同法第三百五十四
    條之毀損罪。按：
１、刑法第三百二十三條規定：「電能、熱能及其他能量，關於
    竊盜罪章以動產論」，此所謂其他能量應以性質上等同電能
    、熱能之能量為限，否則即與罪刑法定主義之類推適用禁止
    原則有違，準此以言，具消長性質之「能量」始為刑法竊盜
    罪章所欲保護之客體，而有線電視台所傳輸之「影音視訊」
    ，乃係利用設置纜線方式以電磁系統傳輸影像聲音供公眾直
    接視、聽之訊息，其為電磁波之一種，使用之後物質的全部
    能量並不會減少，性質上非屬於電能、熱能等概念範疇內之
    能量，非刑法竊盜罪章所欲保護之客體，甲未經乙公司同意
    ，而截收或接收系統播送之影音視訊內容，並不會排除他人
    對影音視訊接收或播送之所有或持有狀態，其行為態樣亦與
    刑法竊盜罪之構成要件有間，自難論以刑法第三百二十三條
    、第三百二十條第一項之竊盜罪，充其量僅係應否依有線廣
    播電視法第七十四條第一項之規定補繳基本費用，其造成系
    統損害時，並應負民事損害賠償責任（臺灣高等法院暨所屬
    法院八十九年法律座談會刑事類提案第八號研討結果參照）
    。查本件被告乙○○固經認定將連結告訴人房間之電纜線剪
    斷、搭接至連結被告房間之電纜線，告訴人之有線電視收視
    並有異常情況，然依上開證人李鑄所述，告訴人之有線電視
    收視異常，係因被告之分接方法，顯非因有線電視公司傳輸
    之影音視訊之「能量」減少所致，與刑法第三百二十三條、
    第三百二十條第一項準竊盜罪之構成要件，並不該當。
２、又刑法第三百五十四條之毀損罪，以使所毀損之物，失其全
    部或一部之效用為構成要件（最高法院四十七年度台非字第
    三十四號判例意旨參照）。查本件被告乙○○固經認定將連
    結告訴人房間之電纜線剪斷，然依上開證人李鑄所述，被剪
    斷之電纜線只要兩端接上接頭，就可以接起來再使用，並不
    是只要曾被剪斷就報銷不能使用等情，該電纜線之效用尚無
    全部或一部喪失之情形，與刑法第三百五十四條毀損罪之構
    成要件，亦不該當。
四、綜上，本件公訴人所舉之證據，縱能認被告乙○○為分享有
    線電視視訊服務，而將連結告訴人甲○○房間之電纜線剪斷
    、搭接至連結其房間之電纜線，惟其行為至多僅有民事損害
    賠償責任問題，而與刑法第三百二十三條、第三百二十條第
    一項之準竊盜罪，及同法第三百五十四條之毀損罪構成要件
    ，均不該當，此外，本院復查無其他積極證據足證被告有公
    訴人所指之犯罪，揆諸前揭說明，不能證明被告犯罪，應為
    無罪判決之諭知。
據上論斷，應依刑事訴訟法第二百八十四條之一、第三百零一條
第一項，判決如主文。
本案經檢察官王鑫健到庭執行職務
中    華    民    國  九十七  年    二    月  十五    日
                      刑事第八庭  法  官  孫  曉  青
上正本證明與原本無異。
如不服本判決應於送達後十日內向本院提出上訴狀。
                                  書記官  郭  錦  賢
中    華    民    國  九十七  年    二    月  二十    日


司法院資訊處製作；財團法人民間司法改革基金會備份。
